【裁判字號】    89,訴緝,2
【裁判日期】    891221
【裁判案由】    偽造文書等
【裁判全文】
臺灣彰化地方法院刑事判決                            八十九年度訴緝字第二號
    公  訴  人  臺灣彰化地方法院檢察署檢察官
    被      告  甲○○
右列被告因偽造文書等案件，經檢察官提起公訴（八十六年度偵緝字第三三號），本
院判決如左：
    主    文
甲○○連續意圖為自己不法之所有，以詐術使人將本人之物交付，處有期徒刑伍月。
緩刑參年。
    事    實
一、甲○○明知自己之支票已於民國八十一、八十二年間遭拒絕往來，且自己所經營
    之釣蝦場生意不好，週轉甚為困難，竟基於意圖為自己不法之所有之概括犯意，
    先於八十三年三月間，持其向友人乙○○所借，由乙○○所簽發，面額新台幣（
    以下同）三十五萬元、票號二七一四八六號之彰化縣埔心鄉農會信用部支票一紙
    ，至彰化縣田中鎮○○路○段三九一號丁○○住處，向丁○○詐稱該支票係作生
    意收貨款之客票，信用甚佳，並向丁○○借款三十五萬元，丁○○因而陷於錯誤
    ，而將三十五萬元借予甲○○；嗣甲○○又於同年三月間，持其向友人丙○○所
    借，由丙○○所簽發，面額新台幣三十萬元、票號0000000號之員林信用
    合作社支票一紙，亦至丁○○上址住處，向丁○○詐稱該支票係作生意收貨款之
    客票，信用甚佳，並向丁○○借款三十萬元，丁○○因而陷於錯誤，而將三十萬
    元借予甲○○。嗣丁○○屆期提示前揭二紙支票，均遭退票，丁○○始知受騙。
二、案經被害人丁○○訴請臺灣彰化地方法院檢察署檢察官偵查起訴。
    理    由
一、訊之被告甲○○矢口否認有何詐欺犯行，辯稱：伊於八十三年三月間以支票向丁○○借款時，還有在做生意，尚能週轉，並無故意詐欺丁○○之故意，後來是因
    經營釣蝦場不善，才無法支付票款云云。惟查，被告坦承其於八十一、八十二年
    間開始因自己之支票已拒絕往來，即向乙○○、丙○○等人借票或是以做生意得
    來之客票來使用，其所經營之釣蝦場是在八十三年六月結束營業，鋁門窗則是在
    八十三年底結束營業，還有在八十一、八十二年間借友人蔡存島九十萬元未還，
    以致週轉不靈等語，又證人乙○○到庭證稱：被告是我國小同學，被告於八十二
    年間開釣蝦場，我有過去幫忙，所以才較常往來，我有借彰化縣埔心鄉農會之支
    票給被告使用，其中之退票都是被告借的，被告在八十三年四月八日支票遭拒絕
    往來後即沒有付款等語，而證人乙○○於彰化縣埔心鄉農會之支票係於八十二年
    九月二十五日起即有退票紀錄，之後於八十二年十二月二十一日、八十三年一月
    三十一日、同年二月十六日、同年二月二十八日、同年三月十日、同年三月十五
    日、同年三月十八日日、同年三月二十一日、同年三月二十五日、同年三月三十
    一日均有退票紀錄，此有彰化縣埔心鄉農會函一份在卷可稽，足認被告自八十二
    年年底、八十三年年初起即有週轉困難之情形，被告明知己週轉困難，仍於八十
    三年三月間先後二次持向友人借來之支票（屆期須自行墊付票款）共向告訴人借
    款六十五萬元，足認被告於借款之初即有詐欺之意圖，此外復有前揭支票二紙及
    退票理由單二張（均為影本）在卷可稽。綜上所述，被告所辯顯係事後卸責之詞
    ，不足採信，本件事證已臻明確，被告犯行堪予認定。
二、核被告所為，係犯刑法第三百三十九條第一項詐欺取財罪。其先後二次詐欺犯行
    ，時間緊接，所犯犯罪構成要件相同，係基於概括犯意為之，為連續犯，應以一
    罪論處，並加重其刑。爰審酌被告犯罪之動機、目的、手段、所生危害、犯罪後
    之態度等一切情狀，量處如主文所示之刑。又被告前未曾受有期徒刑以上刑之宣
    告，此有台灣彰化地方法院檢察署刑案資料查註紀錄表在卷可稽，經此教訓，當
    知警惕，應無再犯之虞，本件所宣告之刑本院認以暫不執行為適當，爰併為緩刑
    之宣告，以啟自新。
三、公訴意旨雖認：被告持偽造「余瑞興」背書，由乙○○所簽發，面額新台幣三十
    五萬元、票號二七一四八六號之彰化埔心鄉農會支票一紙，至彰化縣田中鎮○○
    路○段三九一號丁○○住處，向丁○○詐稱該支票係作生意收貨款之客票，且支
    票有余董背書，信用很好，持向丁○○調借現金，致丁○○因而陷於錯誤而交付
    甲○○三十五萬元，足以生損害於余瑞興等語，因認被告所為涉有刑法第二百十
    六條、第二百十條之行使偽造私文書罪嫌。按犯罪事實應依證據認定之，無證據
    不得推定其犯罪事實；又不能證明被告犯罪者，應諭知無罪之判決，刑事訴訟法
    第一百五十四條、第三百零一條第一項前段分別定有明文。次按，事實之認定，
    應憑證據，如未能發現相當證據，或證據不足以證明，自不能以推測或擬制之方
    法以為裁判基礎；又認定不利於被告之事實，須依積極證據，苟積極證據不足為
    不利於被告事實之認定時，即應為有利於被告之認定，更不必有何有利之證據。
    又告訴人之告訴，係以使被告受刑事訴追為目的，是其陳述是否與事實相符，仍
    應調查其他證據以資審認（最高法院三十年上字第八一六號、四十年臺上字第八
    六號、五十二年台上字第一三００號判例參照）。訊據被告甲○○堅決否認右揭
    犯行，辯稱：我交付前揭乙○○之支票予告訴人時，並無「余瑞興」之背書存在
    ，「余瑞興」之背書並非我所偽造的，我亦不知道「余瑞興」之背書係何人所偽
    造等語。經查，本件公訴人係以告訴人丁○○到庭指訴被告於交付票號二七一四
    八六號支票時，該支票背面確已有「余瑞興」之背書，被告並表示該支票有「余
    董」背書，該支票很穩等情，核與證人戊○○到庭結證證稱告訴人復持該支票向
    伊調現時，該支票背面當時確有余瑞興及甲○○之背書等情，以及證人余瑞興到
    庭證稱確未於該支票上背書，亦未授權他人背書等情相符，因而認被告涉有刑法
    第二百十六條、第二百十條之行使偽造私文書之罪嫌。惟查，證人戊○○及余瑞
    興之證言僅足以證明該支票上之余瑞興背書並非余瑞興本人之背書，而係他人所
    偽造，且該背書係於告訴人持該支票向證人戊○○調現時即已存在，至於該偽造
    之余瑞興背書是否於被告持該支票交付告訴人時即已存在，則僅有告訴人之指訴
    ，又告訴人嗣後經多次傳訊均未到庭提出該紙有偽造之余瑞興背書之支票以供鑑
    定是否與被告之筆跡相同，且被告當庭所書寫之筆跡與該支票偽造之余瑞興筆跡
    以肉眼辨識又不相同，是以亦無法證明該偽造之余瑞興背書為被告所書寫，此外
    復查無其他積極證據足認被告有刑法第二百十六條、第二百十條之行使偽造私文
    書之犯行，是以此部分本應為無罪之諭知，惟公訴人認此與起訴並經判決有罪部
    分有裁判上一罪之關係，故不另為無罪之諭知，附此敘明。
據上論斷，應依刑事訴訟法第二百九十九條第一項前段，刑法第五十六條、第三百三
十九條第一項、第七十四條第一款，罰金罰鍰提高標準條例第一條前段，判決如主文
。
本案經檢察官郭景東到庭執行職務。
中      華      民      國    八十九    年     十二     月    二十一    日
                                臺灣彰化地方法院刑事第二庭
                                      法      官  石  馨  文
右正本證明與原本無異。
如不服本判決，應於判決送達後十日內，向本院提出上訴狀（須附繕本）。
告訴人或被害人對於判決如有不服具備理由請求檢察官上訴者，其上訴期間之計算係
以檢察官收受判決正本之日期為準。
                                      法院書記官  王  振  州
中      華      民      國    八十九    年     十二     月    二十七    日
附錄本案所犯法條：
刑法第三百三十九條第一項
意圖為自己或第三人不法之所有，以詐術使人將本人或第三人之物交付者，處五年以
下有期徒刑、拘役或科或併科一千元以下罰金。


司法院資訊處製作；財團法人民間司法改革基金會備份。
